【裁判字號】    99,交抗,288
【裁判日期】    990713
【裁判案由】    聲明異議
【裁判全文】
臺灣高等法院高雄分院刑事裁定         99年度交抗字第288號
抗  告  人
即受處分人  甲○○
上列抗告人因違反道路交通管理處罰條例聲明異議案件，不服臺
灣高雄地方法院中華民國99年6 月21日裁定（99年度交聲字第11
95號），提起抗告，本院裁定如下：
    主  文
抗告駁回。
    理  由
一、抗告意旨略以：抗告人甲○○（下稱抗告人）因所駕駛小貨
    車行駛中突然引擎故障而停駛外側慢車道，並非故意未將車
    移置於無礙交通之處，且未及豎立故障標誌，即遭後面騎機
    車騎士撞及發生死亡事故，並非抗告人故意未豎立故障標誌
    ，爰提起抗告，請求撤銷原裁定云云。
二、按道路交通管理處罰條例第61第1 項第4 款規定：「違反道
    路交通安全規則、第33條之管制規則，因而肇事致人死亡，
    吊銷其駕駛執照」。次按領有牌照之自用小客車以外之其他
    自用車，領有牌照滿5 年以上者每年至少檢驗2 次；行車前
    應注意汽車功能是否正常運作；又停車時應注意不得在顯有
    妨礙其他人、車通行處所停車，而汽車發生故障不能行駛，
    應即設法移置於無礙交通之處，並應豎立車輛故障標誌，及
    在夜間無燈光設備或照明不清之道路，應顯示停車燈光或反
    光標識，道路交通安全規則第44條第1 項、第89條、第112
    條第1 項第9 、12、13款亦分別定有明文。另按違反行政法
    上義務之行為非出於故意或過失者，不予處罰，行政罰法第
    7 條第1 項定有明文；故違反行政法上義務之行為非僅處罰
    故意行為，亦及於過失行為者，合先敘明。經查：
  (一)抗告人於民國97年9 月4 日19時許，駕駛車牌號碼XT-4266
    號自用一般小貨車，在高雄縣大寮鄉台21線翁忠幹75-1電桿
    處（301 公里處），因所駕駛之一般自用小貨車發生故障不
    能行駛，未設法移置於無障礙交通之處，及未豎立車輛故障
    標誌，佔用慢車道停車，適有蘇嫄寊騎乘車號NB8-738 號重
    型機車行經該路段欲前往其平日上班之大發工業區，未及注
    意而自後追撞該小貨車左後車尾部位，致蘇嫄寊人車倒地受
    有多處外傷致出血性休克，經送醫急救，仍因傷重不治死亡
    ，抗告人所涉過失致死案件，業經台灣高雄地方法院98年交
    易字第5 號刑事判決，判處抗告人有期徒刑8 月緩刑2 年等
    情，為抗告人自承，並有台灣高雄地方法院98年交易字第5
    號刑事判決書1 份卷附可按。
  (二)本件抗告人駕駛之車號XT-4266 號自用小貨車係82年2 月間
    出廠，於案發時早已逾5 年，抗告人竟未定期檢驗，以致於
    牌照遭註銷，復於行車前未注意汽車功能是否正常運作，又
    於發覺引擎故障而停車時未能及時移置於無礙交通之處，亦
    未及時豎立故障標誌或顯示停車燈光，是抗告人上開所為，
    縱無故意，仍屬應注意，並能注意，而不注意而違反道路交
    通安全規則肇事致人死亡之過失情事，則揆諸首揭規定及說
    明，抗告人亦難免卻本件駕車上開違反道路交通安全規則肇
    事致人死亡之責。
三、綜上所述，抗告人上開違反交通安全規則，因而肇事致人死
    亡之事實，已臻明確，原處分機關依道路交通管理處罰條例
    第61條第1 項第4 款規定，以原處分裁處抗告人吊銷駕駛執
    照，於法有據。原審因而裁定駁回抗告人之異議，核無違誤
    。抗告人仍執前詞提起抗告，並無理由，應予駁回。
四、據上論結，應依道路交通案件處理辦法第26條，刑事訴訟法
    第412 條，裁定如主文。
中    華    民    國    99    年    7     月    13    日
                  刑事第七庭    審判長法  官  莊飛宗
                                      法  官  謝宏宗
                                      法  官  蔡廣昇
以上正本證明與原本無異。
不得再抗告。
中    華    民    國    99    年    7     月    13    日
                                      書記官  黃英彥

司法院資訊處製作；財團法人民間司法改革基金會備份。
